臺灣高等法院刑事判決
108年度上訴字第4233號
上  訴  人  
即  被  告  王俊哲

                    籍設桃園市○○區○○街000號(桃園○                      ○○○○○○○○)

上列上訴人因毒品危害防制條例案件，不服臺灣桃園地方法院10
8年度審訴字第462號、第1420號，中華民國108年8月28日第一審
判決（起訴案號：臺灣桃園地方檢察署107年度毒偵字第6926號
、108年度毒偵字第3458號），提起上訴，本院判決如下：
    主  文
上訴駁回。
    事  實
一、王俊哲明知海洛因及甲基安非他命分屬毒品危害防制條例列
    管之第一、二級毒品，不得非法持有、施用，竟基於施用及
    持有第一級毒品海洛因純質淨重10公克以上、第二級毒品甲
    基安非他命純質淨重20公克以上之犯意，於民國107年10月2
    1日晚間某時許，在桃園市平鎮區某處，向身分不詳綽號「
    阿讚」之成年男子同時購得純質淨重10公克以上之第一級毒
    品海洛因及純質淨重20公克以上之第二級毒品甲基安非他命
    ，而非法持有之，並於107年10月22日上午9時許，在桃園市
    ○○區○○路000號4樓之1，自上開購得之毒品中，取用供1次施
    用份量之海洛因及甲基安非他命，並將該海洛因及甲基安非
    他命混合置入吸食器內燒烤並吸食所產生之煙氣，以此方式
    同時施用海洛因及甲基安非他命1次。嗣於107年10月23日下
    午3時許，王俊哲因另件毒品案為警持檢察官核發之拘票在
    桃園市桃園區龍泉五街口逮捕，並扣得上開非法持有及施用
    所餘之海洛因合計純質淨重10.81公克、甲基安非他命合計
    驗前純質淨重約92.03公克（詳如附表一所示），及其所有
    供本案施用毒品所用之吸食器2組（如附表二所示）。
二、王俊哲另基於施用第一級毒品海洛因、第二級毒品甲基安非
    他命之犯意，於108年5月13日晚間8時許，在桃園市中壢區
    仁慈路之友人住處，將海洛因及甲基安非他命混合置入吸食
    器內燒烤吸食所產生之煙氣，以此方式同時施用海洛因及甲
    基安非他命1次。嗣於108年5月14日凌晨1時30分許，因另案
    通緝而遭警逮捕，經其同意採集尿液送驗，結果呈嗎啡及甲
    基安非他命陽性反應，而悉上情。
三、案經海洋委員會海巡署偵防分署桃園查緝隊移送及桃園市政
    府警察局大園分局、中壢分局報告臺灣桃園地方檢察署檢察
    官偵查起訴。　　
    理  由
壹、程序部分：
一、按毒品危害防制條例第20條、第23條將施用毒品之刑事處遇
    程式區分為「初犯」、「5年內再犯」、「5年後再犯」，其
    中僅限於「初犯」及「5年後再犯」二種情形，始應先經觀
    察、勒戒或強制戒治程序。查被告前因施用毒品案件，經臺
    灣桃園地方法院裁定送觀察、勒戒後，認無繼續施用毒品之
    傾向，於105年2月23日執行完畢釋放出所，並經臺灣桃園地
    方檢察署檢察官以105年度毒偵緝字第44號案為不起訴處分
    確定，有本院被告前案紀錄表、在監在押全國紀錄表各1份
    在卷可憑，其於觀察、勒戒執行完畢釋放後5年內，再犯如
    事實欄一、二所載之施用毒品罪，檢察官依法追訴，核其程
    序並無違誤。
二、本判決認定事實所引用被告之自白及非供述證據，並無證據
    證明係公務員違背法定程序所取得，檢察官同意有證據能力
    ，上訴人即被告王俊哲（下稱被告）對證據能力無意見（見
    本院卷第97至99頁），本院審酌該等證據資料製作時之情況
    ，亦無違法不當及證明力明顯過低之瑕疵，認作為證據應屬
    適當，依刑事訴訟法第158 條之4 反面解釋，均有證據能力
    。
貳、實體部分：
一、認定犯罪事實所憑之證據
　㈠關於「事實欄一」之犯罪事實，業據被告於偵查、原審及本
    院審理時坦承不諱（見107年度毒偵字第6926號卷第71頁，
    原審108年度審訴字第462號卷第81頁、第146至147頁，本院
    卷第97頁、第137至138頁）。且被告遭查獲後，於107年10
    月23日晚間7時許經警採集尿液送驗結果，嗎啡、可待因及
    安非他命、甲基安非他命均呈陽性反應，有桃園市政府警察
    局大園分局被採尿人尿液暨毒品真實姓名與編號對照表、檢
    體監管紀錄表、臺灣檢驗科技股份有限公司（濫用藥物實驗
    室- 臺北）濫用藥物檢驗報告各1份（見107年度毒偵字第69
    26號卷第34、35、85頁）存卷可稽。又被告所持有且遭扣案
    如附表一編號1、2所示之粉末（塊）、白色晶體經送驗結果
    ，分別檢出海洛因、甲基安非他命成分，其中海洛因合計純
    質淨重為10.81公克，甲基安非他命合計驗前純質淨重約92.
    03公克，亦有法務部調查局濫用藥物實驗室鑑定書、內政部
    警政署刑事警察局鑑定書在卷足憑（見107年度偵字第27816
    號第101頁、第103頁）。此外，復有如附表二所示之吸食器
    扣案足憑，以上足認被告之自白與事實相符，堪以採信。
　㈡關於「事實欄二」之犯罪事實，業據被告於警詢、偵查、原
    審及本院審理時坦承不諱（見108年度毒偵字第3458號卷第7
    至9頁、第85至87頁，原審108年度審訴字第1420號卷第23、
    27頁，本院卷第97頁、第137至138頁）。且被告遭查獲後，
    於108年5月14日2時25分許經警採集尿液送驗結果，嗎啡及
    安非他命、甲基安非他命均呈陽性反應，有桃園市政府警察
    局中壢分局被採尿人真實姓名及尿液毒品編號對照表、檢體
    監管紀錄表、臺灣檢驗科技股份有限公司（濫用藥物實驗室
    -臺北）之濫用藥物檢驗報告各1份（見108年度毒偵字第345
    8號卷第21至25頁）附卷可憑，被告之自白與事實相符，堪
    以採信。
  ㈢綜上，本件事證已明，被告犯行均堪認定，應依法論科。
二、論罪及駁回上訴之理由
　㈠「事實欄一」犯行之論罪： 　
  ⒈按民國98年5月20日修正之毒品危害防制條例既將同屬持有毒
    品行為之處罰，依數量多寡而分別以觀，顯見立法者乃係有
    意以持有毒品數量作為評價持有毒品行為不法內涵重輕之標
    準，並據此修正持有毒品罪之法定刑，俾使有所區隔。因此
    ，應可推知當行為人持有毒品數量達法定標準以上者，由於
    此舉相較於僅持有少量毒品之不法內涵較重，法定刑亦隨之
    顯著提升，縱令行為人係為供個人施用而購入，由於該等行
    為不法內涵非原本施用毒品行為所得涵蓋，自不得拘泥於以
    往施用行為吸收持有行為之見解，應本諸行為不法內涵之重
    輕作為判斷標準，而認持有法定數量以上毒品之行為，屬重
    行為而得吸收施用毒品之輕行為，方屬允當。此際，施用毒
    品之行為與持有超過法定數量毒品之行為，為實質上一罪關
    係（最高法院106年度台上字第3536號裁判要旨參照）。
　⒉核被告「事實欄一」所為，係犯毒品危害防制條例第11條第3
    項之持有第一級毒品純質淨重10公克以上之罪及同條第4項
    之持有第二級毒品純質淨重20公克以上之罪。其因施用而持
    有純質淨重10公克以上之海洛因及純質淨重20公克以上甲基
    安非他命，被告施用各該毒品之行為不法內涵較輕，應為不
    法內涵較重之持有海洛因純質淨重10公克以上、持有甲基安
    非他命純質淨重20公克以上之行為所吸收，施用部分均不另
    論罪。公訴意旨雖未起訴持有第一級毒品純質淨重10公克以
    上及第二級毒品純質淨重20公克以上部分，惟此與已起訴之
    施用第一級毒品罪、施用第二級毒品罪各為實質上一罪關係
    ，為起訴效力所及，且業經公訴檢察官於原審當庭補充犯罪
    事實，並經原審及本院審理時均告知前開罪名並使當事人辯
    論，自得併予審理。至於被告因另涉販賣甲基安非他命經檢
    察官另案提起公訴，但該案被訴販賣毒品之時間分別為107
    年8月20日、同年9月20日、同年10月15日，均早於被告取得
    本案純質淨重20公克以上甲基安非他命之時點，故二者於時
    序上顯無關連，附此敘明。
　⒊被告同時購入海洛因及甲基安非他命，而同時持有純質淨重1
    0公克以上之第一級毒品海洛因及純質淨重20公克以上之第
    二級毒品甲基安非他命，係以一行為觸犯數罪名，為想像競
    合犯，應依刑法第55條前段規定，從一重以持有第一級毒品
    純質淨重10公克以上之罪處斷。
  ㈡「事實欄二」犯行之論罪：
  ⒈核被告「事實欄二」所為，係犯毒品危害防制條例第10條第1
    項之施用第一級毒品罪，及同條第2項之施用第二級毒品罪
    。其因施用而持有海洛因、甲基安非他命之低度行為，分別
    為施用之高度行為所吸收，均不另論罪。
　⒉被告以一行為同時觸犯上開二罪名，為想像競合犯，應依刑
    法第55條前段規定，從一重之施用第一級毒品罪處斷。
　㈢被告所犯上開持有第一級毒品純質淨重十公克以上之罪及施
    用第一級毒品罪，犯意各別，行為互殊，應分論併罰。
  ㈣原審以被告犯行事證明確，適用毒品危害防制條例第10條第
    第1項、第2項、第11條第3項、第4項、第18條第1項前段，
    刑法第11條、第55條、第51條第5款、第38條第2項前段等規
    定，就被告「事實欄一」之犯行從一重論以持有第一級毒品
    純質淨重10公克以上罪，就「事實欄二」之犯行從一重論以
    施用第一級毒品罪，並審酌被告前已因施用毒品案件經戒癮
    處分及法院判處罪刑確定，竟未能自新，仍一再施用毒品，
    戕害自身健康，漠視法令禁制，且所購入持有之毒品數量，
    海洛因純質淨重達10.81公克、甲基安非他命純質淨重約92.
    03公克，兼衡其犯罪之動機、目的、手段、素行及其犯罪後
    坦承犯行，態度尚可等一切情狀，就所犯持有第一級毒品純
    質淨重10公克以上罪量處有期徒刑1年2月，所犯施用第一級
    毒品罪量處有期徒刑7月，並定其應執行之刑有期徒刑1年7
    月，復就扣案驗餘如附表一所示之海洛因及甲基安非他命，
    均諭知沒收銷燬，並就供「事實欄一」犯行所用之吸食器2
    組於該次犯行下諭知沒收，核其認事用法及量刑均無不當，
    應予維持。
　㈤被告上訴意旨略以：被告於警詢時均已坦承犯行，且就「事
    實欄一」之犯行，在偵查過程中供出賣毒之男子「阿讚」，
    應依毒品危害防制條例第17條第1項規定減輕其刑。另本案
    二次遭查獲之犯行均為自首，應依刑法第62條減輕其刑。又
    相較於大量運毒販賣之集團，被告所犯情節輕微，且因年輕
    識淺，缺乏社會經驗，不慎結交損友，一時糊塗觸犯法律，
    惟犯後均坦承犯行，深切悔悟，原審疏未斟酌上情，且本案
    縱處以法定最輕本刑，仍不免過苛，請求依刑法第59條酌減
    其刑，並從輕量刑云云。惟查：
　⒈按毒品危害防制條例第17條第1項所謂「供出毒品來源，因而
    查獲者」，係指被告供出毒品來源之有關資料，諸如前手之
    姓名、年籍、住居所、或其他足資辨別之特徵等，使調查或
    偵查犯罪之公務員因而對之發動調查或偵查並破獲者而言。
    查被告就「事實欄一」其所持有之毒品來源供稱：係向身分
    不詳綽號「讚喔（阿讚）」之成年男子購買等語，經向承辦
    本案之海洋委員會海巡署偵防分署桃園查緝隊及桃園市政府
    警察局大園分局查詢，前者回覆稱：缺乏相關事證及上游或
    其他共犯動向，本隊亦無法掌握予以偵處等語，後者回覆稱
    ：無該人相關年籍及聯繫方式，無法追查等語，有海洋委員
    會海巡署偵防分署桃園查緝隊109年1月9日偵桃園字第10917
    00041號函及桃園市政府警察局大園分局109年2月10日園警
    分刑字第1090000713號函在卷可參（見本院卷第113頁、第1
    19頁），既未查獲，自無毒品危害防制條例第17條第1項之
    適用。
　⒉被告雖稱本案均有自首云云，但刑法第62條以對犯人之嫌疑
    有確切之根據得為合理之可疑者，即得謂為已發覺。經查，
    關於「事實欄一」犯行之查獲經過，被告當日係因另件毒品
    案，經警持檢察官核發之拘票執行拘提而遭逮捕，且經被告
    同意搜索，警察在其所駕駛之車上查扣甲基安非他命4包（
    附表一編號2之A1至A4）及海洛因6包（附表一編號1，後經
    鑑定機關拆封檢視實際數量7包），警方同時亦持臺灣桃園
    地方法院核發之搜索票，在被告住處查獲2包甲基安非他命
    （附表一編號2之A5、A6）等情，有拘票、搜索票、搜索扣
    押筆錄暨扣押物品目錄表、自願受搜索同意書等在卷可稽（
    見107年度毒偵字第6926號卷第4至6頁、第23至32頁），至
    於「事實欄二」犯行之查獲經過，被告於108年5月14日係因
    毒品案通緝而遭警逮捕，經採集尿液初篩後，呈嗎啡及安非
    他命陽性反應，經警詢問被告後坦承施用等情，並有當日被
    告警詢筆錄及尿液初步檢驗報告單可憑（見108年度毒偵字
    第3458號卷第7至9頁、第19頁），警察既已分別因合法搜索
    查獲毒品及尿液初步篩驗而可合理懷疑被告有施用毒品海洛
    因及甲基安非他命之犯行，被告於本案2次遭查獲後皆坦承
    犯行，核屬自白犯罪，而非自首，僅得於量處具體宣告刑時
    依刑法第57條審酌其犯後態度時予以考量，且此部分原審於
    量刑時亦已斟酌。
　⒊至於被告認本件情堪憫恕，原審量刑過重云云，然按刑法第5
    9條之酌量減輕其刑，必須犯罪另有特殊之原因與環境，在
    客觀上足以引起一般同情，認為即予宣告法定低度刑期，猶
    嫌過重者，始有其適用。查被告明知海洛因、甲基安非他命
    為毒品，禁止持有、施用，卻仍持有該等為數不少之毒品，
    難認在客觀上有特殊原因及環境足以引起一般同情之事由存
    在而顯可憫恕，並無刑法第59條規定之適用餘地。又按法官
    為量刑之裁量時，本得依據個案情節，參酌刑法第57條各款
    例示之犯罪情狀，於法定刑度內量處被告罪刑；除有逾越該
    罪法定刑或法定要件，或未能符合法規範體系及目的，或未
    遵守一般經驗及論理法則，或顯然逾越裁量，或濫用裁量等
    違法情事以外，自不得任意指摘其量刑違法。原審量處具體
    之宣告刑時，已依刑法第57條之規定，就被告上開犯罪動機
    、手段、目的、所生危害、犯後態度及生活經濟狀況等各款
    事由，加以審酌，且於判決理由中詳述之，所量處之刑，為
    略高於被告所犯各該罪法定最低刑度1至2個月之低度刑，未
    逾法定刑度，亦無裁量權濫用或違反比例原則之情形，難認
    有何不當。
  ⒋以上，認被告本件上訴為無理由，應予駁回。
據上論斷，應依刑事訴訟法第368條，判決如主文。
本案經檢察官朱立豪、鄒茂瑜提起公訴，檢察官滕治平到庭執行
職務。
中　　華　　民　　國　 109　　年　　3 　　月　　10　　日
                  刑事第六庭  審判長法　官  劉方慈
                                    法  官  朱嘉川
                                    法　官  許曉微
以上正本證明與原本無異。
如不服本判決，應於收受送達後20日內向本院提出上訴書狀，其
未敘述上訴之理由者並得於提起上訴後20日內向本院補提理由書
（均須按他造當事人之人數附繕本）「切勿逕送上級法院」。
                                    書記官  徐仁豐
中　　華　　民　　國　　109 　年　　3 　　月　　10　　日
附錄：本案論罪科刑法條全文
毒品危害防制條例第10條
施用第一級毒品者，處6 月以上5 年以下有期徒刑。
施用第二級毒品者，處3 年以下有期徒刑。
毒品危害防制條例第11條
持有第一級毒品者，處3 年以下有期徒刑、拘役或新臺幣5 萬元
以下罰金。
持有第二級毒品者，處2 年以下有期徒刑、拘役或新臺幣3 萬元
以下罰金。
持有第一級毒品純質淨重10公克以上者，處1 年以上7 年以下有
期徒刑，得併科新臺幣100 萬元以下罰金。
持有第二級毒品純質淨重20公克以上者，處6 月以上5 年以下有
期徒刑，得併科新臺幣70萬元以下罰金。
持有第三級毒品純質淨重20公克以上者，處3 年以下有期徒刑，
得併科新臺幣30萬元以下罰金。
持有第四級毒品純質淨重20公克以上者，處1 年以下有期徒刑，
得併科新臺幣10萬元以下罰金。
持有專供製造或施用第一級、第二級毒品之器具者，處1 年以下
有期徒刑、拘役或新臺幣1 萬元以下罰金。
附表一【應沒收銷燬之物】
編號 扣押物品 鑑定結果 備註 1 第一級毒品海洛因7 包（含包裝袋7 只） ㈠送驗粉末檢品3包，均含第一級毒品海洛因成分，合計淨重0.60公克（驗餘合計淨重0.60公克，空包裝總重0.59公克）。 ㈡送驗粉塊狀檢品4包，均含第一級毒品海洛因成分，合計淨重13.23公克（驗餘合計淨重13.21公克，空包裝總重2.89公克），純度81.74%，純質淨重10.81公克。 ㈠依法務部調查局濫用藥物實驗室鑑定書（107年度偵字第27816號卷第101頁）。 ㈡本案獲案毒品表登載毒品數量6包，拆封檢視實際數量7包。　 2 第二級毒品甲基安非他命6包（含包裝袋6只） ㈠白色晶體4包（編號A1至A4），以拉曼光譜法鑑定均呈第二級毒品甲基安非他命陽性反應，驗前總毛重97.34公克（包裝總重約3.65公克），驗前總淨重約93.69公克。隨機抽取編號A1以氣相層析/質譜分析法及核磁共振分析法鑑定，淨重87.74公克，取0.08公克鑑定用罄，餘87.66公克，檢出甲基安非他命成分，純度約96%，推估A1至A4甲基安非他命驗前總純質淨重約89.94公克。 ㈡白色晶體2包（編號A5至A6），以拉曼光譜法鑑定均呈第二級毒品甲基安非他命陽性反應，驗前總毛重2.95公克（包裝總重約0.74公克），驗前總淨重約2.21公克。隨機抽取編號A5以氣相層析/質譜分析法及核磁共振分析法鑑定，淨重1.82公克，取0.06公克鑑定用罄，餘1.76公克，檢出甲基安非他命成分，純度約95%，推估A5及A6甲基安非他命驗前總純質淨重約2.09公克。  ㈠依內政部警政署刑事警察局鑑定書（107年度偵字第27816號卷第103頁）。 ㈡A1至A6甲基安非他命驗前總純質淨重約92.03公克。 
附表二【應沒收之物】
編號 扣押物品 數量 備註 1 吸食器 2組 被告所有供（非專供）施用毒品所用（起訴書漏載，應予補充）